臺灣士林地方法院刑事裁定
111年度單禁沒字第325號
聲  請  人  臺灣士林地方檢察署檢察官
被      告  羅家順






上列聲請人因被告違反毒品危害防制條例案件（111年度戒毒偵
字第27號），聲請單獨宣告沒收（111年度聲沒字第279號），本
院裁定如下：
    主  文
扣案如附表編號一至七所示之物均沒收銷燬。 
    理  由
一、聲請意旨略以：被告羅家順因施用第一級毒品、第二級毒品
    ，經本院以110年度毒聲字第239號裁定送觀察勒戒後，認有
    繼續施用毒品之傾向，經本院以110年度毒聲字第843號裁定
    入戒治處所強制戒治，嗣強制戒治滿6個月以上，經戒治處
    所認無繼續戒治之必要，經臺灣士林地方檢察署檢察官以11
    1年度戒毒偵字第27號為不起訴處分確定。惟臺灣士林地方
    檢察署110年度毒偵緝字第381號案件（聲請書誤載為110年
    度毒偵緝字第373號，應予更正）中扣案如附表編號一所示
    之米白色粉末1袋（含無法析離之外包裝袋1只，驗餘淨重0.
    1052公克）經鑑定含有第一級毒品海洛因成分、臺灣士林地
    方檢察署110年度毒偵緝字第382號案件（聲請書誤載為110
    年度毒偵緝字第374號，應予更正）中扣案如附表編號二、
    三所示之白色透明結晶1包（含無法析離之外包裝袋1只，驗
    餘淨重0.770公克）、白色粉末1包(含無法析離之外包裝袋1
    只，驗餘淨重0.024公克)經鑑定分別含有第二級毒品甲基安
    非他命、第一級毒品海洛因成分、臺灣士林地方檢察署110
    年度毒偵緝字第380號案件（聲請書誤載為110年度毒偵緝字
    第377號，應予更正）中扣案如附表編號四所示之玻璃球1個
    經鑑定含有第二級毒品甲基安非他命成分、臺灣士林地方檢
    察署110年度毒偵緝字第375號案件（聲請書誤載為110年度
    毒偵緝字第381號，應予更正）中扣案如附表編號五所示之
    白色粉末1包（含無法析離之外包裝袋1只，驗餘淨重0.059
    公克）經鑑定含有第一級毒品海洛因成分、臺灣士林地方檢
    察署111年度毒偵緝字第180號案件中扣案如附表編號六所示
    之白色粉末1袋（含無法析離之外包裝袋1只，驗餘淨重0.43
    52克）經鑑定含有第一級毒品海洛因成分、臺灣士林地方檢
    察署110年度毒偵緝字第383號案件（聲請書誤載為110年度
    毒偵緝字第380號，應予更正）中扣案如附表編號七所示之
    白色粉末1袋（驗餘淨重0.551公克）經鑑定含有第一級毒品
    海洛因成分，均屬違禁物。爰依刑法第40條第2項、毒品危
    害防制條例第18條第1項前段規定，聲請宣告沒收銷燬等語
    。
二、按查獲之第二級毒品，不問屬於犯罪行為人與否，均沒收銷
    燬之，此觀毒品危害防制條例第18條第1項前段自明。又違
    禁物或專科沒收之物得單獨宣告沒收；刑法第38條第2項之
    物，因事實上或法律上原因未能追訴犯罪行為人之犯罪或判
    決有罪者，得單獨宣告沒收，刑法第38條第2項、第40條第2
    項亦有明文。再毒品危害防制條例第18條第1項之規定，得
    諭知沒收並銷燬之者，以查獲之毒品及專供製造或施用毒品
    之器具為限，並不及於毒品之包裝袋、吸食器等工具，然若
    毒品本身已經微量附著器具內，無從析離，該器具自應隨同
    毒品一併沒收銷燬。再者，甲基安非他命係毒品危害防制條
    例第2條第2項第2款所稱之第二級毒品，依同條例第ll條第2
    項規定不得持有，故屬違禁物，依毒品危害防制條例第18條
    第l項前段規定，應沒收銷燬之。
三、經查：
　㈠被告前因施用第一級毒品、第二級毒品案件，經本院以110年
    度毒聲字第239號裁定送觀察勒戒後，認有繼續施用毒品之
    傾向，經本院以110年度毒聲字第843號裁定入戒治處所強制
    戒治，嗣強制戒治滿6個月以上，經戒治處所認無繼續戒治
    之必要，經臺灣士林地方檢察署檢察官以111年度戒毒偵字
    第27號為不起訴處分確定等情，有上開裁定書、不起訴處分
    書及臺灣高等法院被告前案紀錄表在卷可參，首堪認定。
　㈡又被告經不起訴處分案件中，於臺灣士林地方檢察署110年度
    毒偵緝字第381號案件（原案號：臺灣士林地方檢察署109年
    度毒偵字第1023號、110年度毒偵字第633號）所扣得如附表
    編號一所示米白色粉末1袋（含無法析離之外包裝袋1只，驗
    餘淨重0.1052公克），經被告供稱為其該次施用第一級毒品
    所剩餘（見臺灣士林地方檢察署109年度毒偵字第1023號卷
    第14頁至第16頁），且經鑑定含有第一級毒品海洛因成分，
    有交通部民用航空局航空醫務中心民國109年6月11日航藥鑑
    字第0000000號毒品鑑定書附卷可參（見臺灣士林地方檢察
    署109年度毒偵字第1023號卷第104頁）；於臺灣士林地方檢
    察署110年度毒偵緝字第382號案件（原案號：臺灣士林地方
    檢察署110年度毒偵字第1469號、臺灣新北地方檢察署109年
    度毒偵字第7517號）所扣得如附表編號二、三所示之白色透
    明結晶1包（含無法析離之外包裝袋1只，驗餘淨重0.770公
    克）、白色粉末1包(含無法析離之外包裝袋1只，驗餘淨重0
    .024公克)，經被告供稱為其該次施用第一級毒品、第二級
    毒品所剩餘（見臺灣新北地方檢察署109年度毒偵字第7517
    號卷第6頁），且經鑑定分別含有第二級毒品甲基安非他命
    、第一級毒品海洛因成分，有台灣尖端先進生技醫藥股份有
    限公司毒品原物鑑定實驗室109年12月10日毒品證物鑑定分
    析報告附卷可參（見臺灣新北地方檢察署109年度毒偵字第7
    517號卷第52頁、第53頁）；於臺灣士林地方檢察署110年度
    毒偵緝字第380號案件（原案號：臺灣士林地方檢察署110年
    度毒偵字第1385號、臺灣新北地方檢察署110年度毒偵字第2
    404號）所扣得如附表編號四所示玻璃球1個，經被告供稱為
    其該次施用第二級毒品所使用（見臺灣新北地方檢察署110
    年度毒偵字第2404號卷第3頁至第4頁），且經鑑定含有第二
    級毒品甲基安非他命成分，有台灣尖端先進生技醫藥股份有
    限公司毒品原物鑑定實驗室110年2月8日毒品證物鑑定分析
    報告附卷可參（見臺灣新北地方檢察署110年度毒偵字第240
    4號卷第36頁）；於臺灣士林地方檢察署110年度毒偵緝字第
    375號案件（原案號：臺灣士林地方檢察署110年度毒偵字第
    1380號、臺灣新北地方檢察署110年度毒偵字第823號）所扣
    得如附表編號五所示白色粉末1包（含無法析離之外包裝袋1
    只，驗餘淨重0.059公克），經被告供稱為其該次施用第一
    級毒品海洛因所剩餘（見臺灣新北地方檢察署110年度毒偵
    字第823號卷第5頁），且經鑑定含有第一級毒品海洛因成分
    ，有台灣尖端先進生技醫藥股份有限公司毒品原物鑑定實驗
    室110年2月17日毒品證物鑑定分析報告附卷可參（見臺灣新
    北地方檢察署110年度毒偵字第823號卷第42頁）；於臺灣士
    林地方檢察署111年度毒偵緝字第180號案件（原案號：臺灣
    臺北地方檢察署111年度毒偵緝字第1號、110年度毒偵字第7
    62號）所扣得如附表編號六所示白色粉末1袋（含無法析離
    之外包裝袋1只，驗餘淨重0.4352克），經被告供稱為其該
    次施用第一級毒品海洛因所剩餘（見臺灣臺北地方檢察署11
    0年度毒偵字第762號卷第18頁），且經鑑定含有第一級毒品
    海洛因成分，有交通部民用航空局航空醫務中心110年2月18
    日航藥鑑字第0000000號毒品鑑定書附卷可參（見臺灣臺北
    地方檢察署110年度毒偵字第762號卷第153頁）；於臺灣士
    林地方檢察署110年度毒偵緝字第383號案件（原案號：臺灣
    士林地方檢察署110年度毒偵字第1473號、臺灣新北地方檢
    察署110年度毒偵字第1992號）所扣得如附表編號七所示白
    色粉末1包（含無法析離之外包裝袋1只，驗餘淨重0.551公
    克），經被告供稱為其該次施用第一級毒品海洛因所剩餘（
    見臺灣新北地方檢察署110年度毒偵字第1992號卷第6頁），
    且經鑑定含有第一級毒品海洛因成分，有台灣尖端先進生技
    醫藥股份有限公司毒品原物鑑定實驗室110年4月6日毒品證
    物鑑定分析報告附卷可參（見臺灣新北地方檢察署110年度
    毒偵字第1992號卷第58頁），足證扣案如附表編號一、三、
    五、六、七所示之物，確均含有第一級毒品海洛因成分，附
    表編號二、四所示之物則均含有第二級毒品甲基安非他命成
    分，分別係屬毒品危害防制條例第2條第2項第1款、第2款所
    稱之第一級毒品、第二級毒品無訛，依同條例第11條第1項
    、第2項之規定，不得持有，揆諸前開說明，屬違禁物。而
    包裝上開如附表編號一至三、五至七所示之物之外包裝袋，
    以目前採行之鑑驗方式，包裝袋內仍會殘留微量毒品，無法
    將之完全析離，故應與所盛裝之第一級毒品、第二級毒品併
    沒收銷燬之。而扣案如附編號四所示之吸食器具，則因所含
    之甲基安非他命成分量微難以析離，揆諸前揭說明，均應整
    體視為查獲之毒品，既屬違禁物，故不問屬於犯人與否，均
    應予宣告沒收銷燬。是聲請意旨，要無不合，應予准許，爰
    裁定如主文所示。另鑑定時經取樣鑑驗耗用之毒品，因已用
    罄而滅失，不另宣告沒收銷燬，附此敘明。
四、依刑事訴訟法第455條之36第2項，毒品危害防制條例第18條
    第1項前段，刑法第40條第2項，裁定如主文。
中    華    民    國   111   年    8     月    17    日
                  刑事第七庭  法  官  李昭然
以上正本證明與原本無異。　　　　　　　　　
如不服本裁定，應於收受送達後五日內向本院提出抗告狀。
                              書記官  林盈均
中　　華　　民　　國　 111 　年　　8 　　月　　22　　日
附表：
編號 名稱 檢驗結果 一 米白色粉末1袋（含無法析離之外包裝袋1只） 檢出第一級毒品海洛因成分（毛重0.3320公克、淨重0.1070公克、取樣0.0018公克、驗餘淨重0.1052公克） 二 白色透明結晶1包（含無法析離之外包裝袋1只） 檢出第二級毒品甲基安非他命成分（毛重0.99公克、淨重0.775公克、取樣0.005公克、驗餘淨重0.770公克） 三 白色粉末1包（含無法析離之外包裝袋1只） 檢出第一級毒品海洛因成分（毛重0.19公克、淨重0.026公克、取樣0.002克、驗餘淨重0.024公克） 四 玻璃球1個 檢出第二級毒品甲基安非他命成分（毛重4.23公克） 五 白色粉末1包（含無法析離之外包裝袋1只） 檢出第一級毒品海洛因成分（毛重0.38公克、淨重0.063公克、取樣0.004克、驗餘淨重0.059公克） 六 白色粉末1袋（含無法析離之外包裝袋1只） 檢出第一級毒品海洛因成分（毛重0.7610公克、淨重0.4370公克、取樣0.0018克、驗餘淨重0.4352公克） 七 白色粉末1包（含無法析離之外包裝袋1只） 檢出第一級毒品海洛因成分（毛重0.76公克、淨重0.556公克、取樣0.005克、驗餘淨重0.551公克）